【裁判字號】    97,抗,282
【裁判日期】    970321
【裁判案由】    撤銷緩刑
【裁判全文】
臺灣高等法院刑事裁定                   97年度抗字第282號
抗告人即
受 刑 人  甲○○
                    （現於臺灣桃園女子監獄執行）
上列抗告人因撤銷緩刑案件，不服臺灣桃園地方法院97年度撤緩
字第15號，中華民國97年2月20日第一審裁定（聲請案號：臺灣
桃園地方法院檢察署97年度執聲字第140號），提起抗告，本院
裁定如下：
    主  文
原裁定撤銷，發回臺灣桃園地方法院。
    理  由
一、檢察官聲請意旨略以：受刑人甲○○於88年8月間因犯詐欺
    案件，經原審法院於92年3月7日以91年度易字第1061號判決
    有期徒刑1年6月，上訴後，經本院於92年12月16日以92 年
    度上易字第1214號判決上訴駁回對甲○○宣告緩刑5年確定
    。惟該受刑人另於於91年3月4月間，因犯偽造文書案件，經
    原審法院於95年9月6日以95年度易字第810號判決行使使公
    務員登載不實文書罪，處有期徒刑10月，上訴後，經本院於
    96年5月31日以95年度上易字第2064號判決上訴駁回，因不
    得上訴而確定。雖該判決嗣經本院96年12月18日以96年度聲
    減字第4974號裁定減刑為有期徒刑5月，如易科罰金，以銀
    元300元折算1日，認受刑人有刑法第75條之1第1款情形，「
    足認原宣告之緩刑難收其預期之效果，而有執行刑罰之必要
    」甚明，為此依刑事訴訟法第476條規定聲請將前案緩刑宣
    告撤銷。
二、原審裁定略以︰受刑人於緩刑前因故意犯偽造文書罪，經原
    審於95年9月6日以95年度易字第810號判處有期徒刑10月，
    又經本院於96年5月31日以95年度上易字第2064號駁回上訴
    而確定，該宣告刑嗣經本院於96年12月18日以96年度聲減字
    第4974號裁定減為有期徒刑5月，如易科罰金以銀元300元即
    新台幣900元折算1日，該確定判決之日期尚在本院92年度上
    易字第1214號判決宣告之緩刑期內。再查，本院96年12月18
    日96年度聲減字第4974號之減刑裁定，係屬實體裁定，核係
    本院95年度易字第810號確定判決之不可分割之部分，故聲
    請人之本件聲請尚在刑法第75條之1第2項之不變期間內。復
    查，依卷附本院92年度上易字第1214號判決所示，受刑人該
    案之詐欺犯罪時點係88年3月22日，其於該案審理期間猶於
    91年3月18日更犯卷附原審95年度易字第810號判決所示之偽
    造文書罪行，聲請人因而認受刑人於緩刑前因故意犯偽造文
    書罪，足認其前犯詐欺罪並未改過遷善，並已動搖台灣高等
    法院92年度上易字第1214號判決所認定其經此偵審論罪科刑
    教訓，當知有所警惕而無再犯之虞之宣告緩刑之基礎，並據
    而認定原緩刑宣告難收預期效果，而有執行刑罰之必要。認
    上開聲請與刑法第75條之1第1項第1款之規定相符，應撤銷
    其緩刑之宣告。
三、抗告意旨略以：原審僅以受刑人受緩刑宣告之前，另犯行使
    使公務員登載不實文書罪，經減刑可易科罰金，即遽認受刑
    人無悔悟反省之心，而逕為撤銷緩刑之宣告，僅作形式審查
    ，即准檢察官之聲請。惟刑法第75條之1第1項規定「足認原
    宣告之緩刑難收其預期效果，而有執行刑罰之必要」，必需
    作實質審查不符。例如：有何惡性、違反規範是否重大，有
    何難收預期效果等要件。指原審裁定不當，聲請撤銷等語。
四、按刑法關於撤銷緩刑宣告之規定，業於94年2月2日經修正公
    布，並自95年7月1日起生效施行。又刑法施行法第6條之1規
    定：「於中華民國94年1月7日刑法修正施行前，受緩刑之宣
    告，94年1月7日修正刑法施行後，仍在緩刑期內者，適用94
    年1月7日修正施行之刑法第75條、第75條之1及第76條規定
    」。本件係依舊法宣告緩刑，迄新法施行仍在緩刑期內，依
    上開規定，即應適用修正後刑法第75條之1規定。而依據該
    新修正刑法第75條之1規定：「受緩刑之宣告而有下列情形
    之一，足認原宣告之緩刑難收其預期效果，而有執行刑罰之
    必要者，得撤銷其宣告：一、緩刑前因故意犯他罪，而在緩
    刑期內受得易科罰金之有期徒刑、拘役或罰金之宣告確定者
    。二、緩刑期內因故意犯他罪，而在緩刑期內受得易科罰金
    之有期徒刑、拘役或罰金之宣告確定者」。考其立法意旨略
    以：關於緩刑之撤銷，現行法第75條第1項固已設有2款應撤
    銷之原因；至得撤銷緩刑之原因，則僅於保安處分章內第93
    條第3項與撤銷假釋合併加以規定，體例上不相連貫，實用
    上亦欠彈性，爰參酌德國及奧地利現行立法例增訂得撤銷緩
    刑之原因，其中現行關於緩刑前或緩刑期間故意犯他罪，而
    在緩刑期內受得易科罰金之有期徒刑之宣告者，列為應撤銷
    緩刑之事由，因認過於嚴苛，而排除第75條應撤銷緩刑之事
    由，移列至得撤銷緩刑事由，俾使「法官依被告再犯情節，
    而裁量是否撤銷先前緩刑之宣告」；其次，如有前開事由，
    但判決宣告拘役、罰金時，可見行為人仍未見悔悟，有列為
    得撤銷緩刑之事由，以資彈性適用，爰於第1項第1款、第2
    款增訂之。且本條採用裁量撤銷主義，賦予法院撤銷與否之
    權限，特於第1項規定實質要件為「足認原宣告之緩刑難收
    其預期效果，而有執行刑罰之必要」，供作審認之標準。亦
    即於上揭「得」撤銷緩刑之情形，法官應依職權本於合目的
    性之裁量，妥適審酌被告所犯前後數罪間，關於法益侵害之
    性質、再犯之原因、違反法規範之情節是否重大、被告主觀
    犯意所顯現之惡性及其反社會性等情，是否已使前案原為促
    使惡性輕微之被告或偶發犯、初犯改過自新而宣告之緩刑，
    已難收其預期之效果，而確有執行刑罰之必要，此與刑法第
    75條第1項所定2款要件有一具備，即毋庸再行審酌其他情狀
    ，應逕予撤銷緩刑之情形不同，先予敘明。
五、經查：受刑人確於前揭詐欺罪受緩刑宣告前，因偽造文書罪
    ，在緩刑期內受有期徒刑之宣告，固有各該判決及本院被告
    前案紀錄表在卷可憑。惟聲請意旨徒以受刑人再受後案偽造
    文書受有期徒刑之宣告，即認定原宣告之緩刑難收其預期之
    效果，而有執行刑罰之必要？原審就得撤銷其緩刑宣告之理
    由，似亦僅於形式上審查。至於如何認定受刑人確無悔悟之
    心？是否確有其所宣告之緩刑難收其預期效果，而有執行刑
    罰之必要？未見原審於撤銷緩刑宣告裁定內敘明其理由，其
    是否妥適？尚非全無研求之餘地。原裁定漏未審酌及此，遽
    予准許檢察官聲請撤銷緩刑，於法即有未合。抗告人提起本
    件抗告，即屬有理由，應由本院將原裁定撤銷，為兼顧抗告
    人之審級利益，並發回原審詳加調查，另為妥適之裁定。
據上論斷，依刑事訴訟法第413條前段，裁定如主文。
中    華    民    國    97    年    3     月    21    日
                  刑事第一庭    審判長法  官  葉騰瑞
                                      法  官  莊明彰
                                      法  官  王炳梁
以上正本證明與原本無異。
不得再抗告。
                                      書記官  廖逸柔
中    華    民    國    97    年    3     月    21    日


司法院資訊處製作；財團法人民間司法改革基金會備份。
